【裁判字號】    89,聲更(一),345
【裁判日期】    900103
【裁判案由】    殺人未遂
【裁判全文】
臺灣高等法院臺南分院刑事裁定        八十九年度聲更（一）字第三四五號  Ａ
      再審聲請人
      即受判決人  甲  ○  ○
右列聲請人因殺人未遂案件，對於本院八十七年度上訴字第三三九號中華民國八十七
年三月二十六日所為第二審確定判決（臺灣臺南地方法院八十六年度訴字第一三０號
、臺灣臺南地方法院檢察署八十五年度偵字第一三七五五號），聲請再審，裁定後經
最高法院發回更審，本院裁定如左：
      主      文
再審之聲請駁回。
      理      由
一、再審聲請人即受判決人甲○○聲請再審意旨略以：原確定判決雖判處聲請人殺人
    未遂罪刑，惟查：（一）聲請人一再主張係以菜刀刀背打傷被害人張仲平，並無
    殺人之故意，亦非殺人之行為，本案僅係刑法第二百七十七條第一項之傷害罪，
    並非刑法第二百七十一條第二項之殺人未遂罪，聲請人發現新證據，且確定判決
    對於下列重要證據，漏未調查，如經調查，聲請人可受輕於原判決所認定罪名之
    判決，自有再審之原因：(一)臺灣高等法院檢察署法醫中心函二件：臺灣高等法院
    檢察署中華民國八十六年八月二十日檢英醫字第八二三０號函說明第二點第三小
    點：「病歷中記載：病人張仲平血型為Ａ型，但未有有關ＤＮＡ段基因型之記載
    ，請再煩送張仲平血液，檢查其ＤＮＡ段基因比對為盼」（一審卷一一七頁），
    又同署中華民國八十六年十一月三月檢英醫字第一一六三六號函研判意見：「吾
    人驗傷時，必將傷口拉平（盡量恢復皮膚原來之形狀而量尺寸，不知該院醫師有
    無這樣做？）如果扯平皮膚後，其傷口寬度仍有０．五公分，很像搓傷，不像切
    傷。尚且生體皮膚頗有伸縮性，如切割傷（由刀刃所造成）時，多項顯為比較條
    狀，送鑑刀之刀背附有血跡部分長十公分（全刀背長十四．五公分，右刀背之前
    部十公分有明顯之血跡之故），認為被害人之頭部傷口由送鑑刀背所造成之可能
    較大」等語（一審卷一二七頁，茲為便於閱覽，隨狀附呈影本）。查臺灣高等法
    院檢察署法醫中心，人才濟濟，其所為之研判意見，有其權威性，不容隨意否定
    ，第一個函件，請法院檢送被害人張仲平之血液，以便檢查其ＤＮＡ段基因比對
    ，惟遍查全卷，並未做此調查，已有應於審判期日調查之證據而未予調查之違背
    法令。且第二個函件指出檢驗醫師在檢驗張仲平時有無將傷口拉平，盡量恢復皮
    膚原來之形狀而量尺寸？事關傷口之寬度及受傷情形甚鉅，乃原判決未予調查，
    亦未再令其他醫學機構鑑定，即認被害人之傷為刀刃傷，判處聲請人殺人未遂罪
    ，自屬無可維持，而有再審之原因。(二)葉昭渠著最新法醫學第九一、九二頁：「
    切創之創角尖銳，有時於兩創角之延長或拖刀方向之創角延長部可發現淺的表皮
    切開線，創緣整齊，創面平滑，創底無挫滅而銳利，亦無橋架狀組織，典型切創
    之創口呈直線狀，切創之長度比寬度及深度為大，創口周圍無挫滅或其他創傷」
    ，依該醫學文獻觀之，本案被害人所受之傷，如為切創傷，其創角必尖銳，其創
    角延長部必可發現淺的表皮切開線，創緣一定整齊，創面必為平滑，創應於無挫
    滅而銳利等現象，惟查被害人之驗傷診斯書，並無如此記載，且診斷醫師張超群
    於一審證稱被害人所受之傷為「撕裂傷」（一審卷五七頁），且醫師林仁泰及張
    超群一致證稱被害人所受之傷，係由刀刃或刀背所殺「無法判斷」（一審卷四五
    、五七頁），又被害人關於被告係用刀刃或刀背砍她，亦稱「不知是刀背或刀刃
    」（偵查卷第十四頁），而臺灣高等法院檢察署法醫中心更鑑定張仲平所受之傷
    ，「刀背所造成的可能性較大」（一審卷一二七頁），聲請人係用刀背敲打被害
    人後頭部，本案僅係普通傷害而已，並非殺人未遂罪。(三)偵查卷二八頁背面所附
    扣案之兇刀圖，刀背十四．五公分，刀刃十七．五公分，乃刀刃靠近刀把四分之
    一處，有四個刀刃缺口，如聲請人係用該刀刀刃砍殺被害人，必可由被害人之刀
    傷看出來，惟詳閱其診斷書，並無刀刃有缺口所傷情形，反之，該刀背整齊，並
    無缺口，該刀背不厚（一般菜刀均如此），以之敲打人之頭部，亦會造成類似切
    割之傷勢，原判決未斟酌以上情形，亦有再審之原因。（二）被害人於警訊時供
    稱：被告砍其兩刀（警卷一頁），與其診斷書一頭部三傷，右手一傷，一共四傷
    不符；聲請人於警訊時即供稱以刀背敲打被害人三下，且該菜刀刀背不厚等語（
    偵查卷十五頁）：而聲請人當日凌晨已喝酒至醉，迭據聲請人供明（一審卷九、
    一三０、一三九頁）：聲請人偵查中辯護人於八十五年十二月三十日答辯及聲請
    狀第一點亦主張本案發生時，聲請人已喝碎酒，有證人黃宗樂可證；而原判決所
    指之安眠藥二顆，係聲請人與妻爭吵，情緒不好，準備服食安眠用，並未拿給張
    仲平服用，且安眠藥服用後要經過一段時間才會產生宿睡現象，又如何殺人？而
    聲請人以殺鴨為業，明知刀子如何使用才會致命，苟聲請人有殺人之故意，必以
    刀刃砍殺被害人頸部氣管，一刀封喉，又何以只造成被害人深度僅０．五公分之
    傷勢？本案係普通傷害甚明，聲請人已賠償被害人新臺幣六十萬六千元，既經被
    害人撤回告訴，應為公訴不受理之判決，原判決認係殺人未遂罪判處重刑，顯有
    違誤，因而請求再審云云。
二、按刑事訴訟法第四百二十條第一項第六款所謂發現確實之新證據，係指該項證據
    ，事實審法院於判決前因未經發見，不及調查斟酌，至其後始行發見且須可認為
    確實足以動搖原確定判決者而言，若判決前已經當事人提出或聲請調查之證據，
    經原法院捨棄不採或顯然不足以動搖原確定判決所憑證據者，即非該款所謂發見
    之新證據，不得據為再審聲請之原因，此有最高法院二十八年抗字第八號、三十
    三年抗字第七０號、五十年臺抗字第一０四號判例足資參照。經查本件聲請人所
    爭執是否以刀背砍殺而無殺人犯意一節，係屬上訴第三審之理由，而非再審法院
    審酌之範圍，且原確定判決對有無殺人犯意之認定，亦已於調查事證後綜合全辯
    論意旨審酌在案（詳原判決理由二、(二)、(三)），聲請人徒就原確定判決採證認事
    職權之合法行使，任意指摘不當，已難認有再審之理由。又刑事訴訟採職權調查
    主義，有關法醫中心之鑑定報告、醫學論著、或醫師之證言，均僅係形成法院心
    證之資料，對於法院之審判並無絕對之拘束力，法院仍應本於職權予以調查，以
    期發現事實之真相，是各該證據方法縱未經原確定判決予以審酌，或事後始發現
    ，亦不足以動搖原確定判決事實之認定，仍難採為再審之理由。綜上本件再審之
    聲請為無理由，應予駁回。
三、據上論斷，應依刑事訴訟法第四百三十四條第一項，裁定如主文。
中    華    民    國      九十      年      一      月        三        日
                                  臺灣高等法院臺南分院刑事第二庭
                                      審判長法官  游    明    仁
                                            法官  蘇    重    信
                                            法官  林    永    茂
右正本證明與原本無異。
如不服本裁定應於送達後五日內向本院提出抗告狀。
                                      法院書記官  楊    清    旺
中    華    民    國      九十      年      一      月        八        日


司法院資訊處製作；財團法人民間司法改革基金會備份。
